【裁判字號】    98,交易,45
【裁判日期】    980304
【裁判案由】    公共危險
【裁判全文】
臺灣臺中地方法院刑事判決              98年度交易字第45號
公  訴  人  臺灣臺中地方法院檢察署檢察官
被      告  甲○○ 原名張正.
上列被告因公共危險案件，經檢察官聲請簡易判決處刑（97年度
速偵字第4128號），本院臺中簡易庭認不宜以簡易判決處刑，改
依通常程序審理，判決如下：
    主    文
甲○○無罪。
    理    由
一、本件聲請簡易判決處刑意旨如處刑書所載（詳附件）。
二、按犯罪事實應依證據認定之，無證據不得認定犯罪事實；又
    不能證明被告犯罪者，應諭知無罪之判決；刑事訴訟法第15
    4條第2項、第301條第1項分別定有明文。次按，認定犯罪事
    實所憑之證據，雖不以直接證據為限，間接證據亦包括在內
    ；然而無論直接或間接證據，其為訴訟上之證明，須於通常
    一般之人均不致有所懷疑，而得確信其為真實之程度者，始
    得據為有罪之認定，倘其證明尚未達到此一程度，而有合理
    之懷疑存在時，因而為無罪之判決，尚不得任意指為違法（
    最高法院76年臺上字第4986號判例參照）。再刑事訴訟法第
    161條第1項亦規定，檢察官就被告犯罪事實，應負舉證責任
    ，並指出證明之方法，是檢察官對於起訴之犯罪事實，應負
    提出證據及說服之實質舉證責任，倘其所提出之證據，不足
    為被告有罪之積極證明，或其指出證明之方法，無從說服法
    院以形成被告有罪之心證，基於無罪推定之原則，自應為被
    告無罪判決之諭知（最高法院92年度台上字第128號判例意
    旨參照）。
三、公訴人認被告甲○○涉犯刑法第185條之3公共危險罪嫌，係
    以被告之自白及被告經測得其呼氣酒精濃度值為0.25mg/l之
    酒精測定紀錄表，與刑法第185條之3之查獲後測試觀察職務
    報告、臺口市警察局舉發違反道路交通管理事件通知單、道
    路交通事故現圖、調查報告表(一)、(二)及照片等資為依據。訊
    據被告固坦承酒後騎乘機車撞及潘治樺，惟堅詞否認有何犯
    行，辯稱；當天伊飲酒後，休息至凌晨4時許才騎車回家，
    到案發地點先碰到被害人之父及弟一起橫越馬路，伊見狀立
    即往快車道駕駛，所以有閃過，因被害人緊接著橫越馬路，
    且距離伊閃過的二人僅約3公尺左右，伊無法再閃過才撞上
    ，車禍之發生並非因伊酒後無法反應所致等語。經查：
  (一)按刑法第185條之3之公共危險罪，以服用毒品、麻醉藥品、
    酒類或其他相類之物，不能安全駕駛動力交通工具而駕駛者
    ，為其成立要件，並非一有服用上開物品而駕駛動力交通工
    具之行為即構成犯罪，亦非以服用上開物品後在體內所含一
    定濃度之比例為絕對之標準，故行為人有服用前開物品而駕
    駛動力交通工具之情形，是否已達不能安全駕駛之程度而構
    成犯罪，應就個案之具體情況予以衡酌，並依嚴格之證據予
    以證明。關於該法條實務上之認定標準，有法務部88年5 月
    18日（88）年度法檢字第1699號函示之見解，認為刑法第18
    5條之3規定之公共危險罪係屬抽象危險犯，參考德國、美國
    之認定標準，以呼氣酒精濃度已達每公升0.55毫克（即0.55
    mg/l）以上者，始認為已達不能安全駕駛之標準，至於上揭
    數值以下之行為，如輔以其他客觀事實足供認定被告已達不
    能安全駕駛動力交通工具之程度者，仍得認定符合刑法第18
    5條之3之構成要件。
  (二)被告於97年9月13日凌晨4時37分許，經測得其呼氣酒精濃度
    值為0.25mg/l，有酒精測定紀錄表在卷可稽，低於0.55mg/l
    ，尚未達上開法務部函示通常認定不能安全駕駛之標準，是
    尚不足認為被告不能安全駕駛。又依卷附警員製作之刑法第
    185條之3之查獲後測試、觀察職務報告，就查獲前後觀察結
    果所列舉一般酒後不能安全駕駛之特徵，警員吳宜霖僅勾選
    ：駕駛過程因有「發生交通事故」駕駛上過失，而肇事，顯
    然非於正常駕駛狀態下肇事及因嫌疑人有「發生交通事故」
    跡象，顯無從為安全操控駕駛」2 項而已，就其他列舉事項
    如：酒精測式時或訊問過程，嫌疑人有語無倫次、言語含糊
    不清、意識模糊、注意力無法集中，其駕駛操控力顯然降低
    而非於正常狀態；查獲後，嫌疑人走路東倒西歪、請嫌疑人
    作直線走路測試而無法正常進行、做平衡動作而顯出腳步不
    穩、手腳顫抖、請嫌疑人故數連續數字測試而無法連貫數字
    、請嫌疑人於隻同心圓圖內劃圓圈及平行線內劃直線，均與
    圓及線不規則交集，顯然自我操控意識已明顯降低而無法平
    衡，無從為縱常操控駕駛；測試或訊問過程，嫌疑人有噁心
    、嘔吐、步履蹣跚、眼神呆滯、多話、大笑、答非所問，意
    識不清、測試或訊問過程顯出疲態，顯已呈酒醉狀態等事項
    均未勾選。
  (三)證人吳宜宋霖至到庭結證稱：當時是伊至車禍現場處理，當
    時被告之精神及意識都很正常，刑法第185條之3之查獲後測
    試、觀察職務報告為伊製作，因本件有發生被害人受傷情形
    ，所以沒有作劃圓圈等測試，被告於製作筆錄及問話過程中
    都很清醒而正常、走路平穩，因被告有撞到人且測到酒精值
    達.25mg/l 以上，所以就直接移送公共危險，本件車禍之被
    害人是橫越馬路，且被害人經送醫急救作抽血檢驗，其酒精
    濃度換算結果為1.44mg/l等語。由此可知，警員查獲被告後
    ，並未發現被告有任何酒後不能安全駕駛之情形，僅依被告
    有酒後駕車之行為，並因此發生交通事故之客觀事實，即遽
    以認定被告係因酒後無法正常駕駛而肇事，疏嫌率斷。
  (四)車禍發生當天為颱風天，有刮風及陣雨，被害人是從台中市
    ○○路○段30之1號對面之海產店橫越西屯路後，在往漢口路
    方向之西屯路快車道上遭被告撞倒，被害人經送往中國醫藥
    大學附設醫院急救，並抽血檢驗，其酒精濃度為289.7mg/dl
    等情，業據被害人於警詢陳述甚詳，復有道路交通事故調查
    報告表(一)、(二)、現場圖及台中市○○○道路交通事故當事人
    酒精測定紀錄表所附之中國醫藥大學附設醫院檢驗檢查報告
    在卷足憑。又車禍發生當時為凌晨4 時多，尚未天亮，且車
    禍地點光源不足，有台中市○○○道路交通事故照片黏貼紀
    錄表在卷可按，則被害人係在天候不佳之下雨天及深夜照明
    不佳之情形下，酒後違規橫越馬路才遭被告撞擊至明，被告
    是否因酒後致無法安全駕車，誠屬可疑。
  (五)綜上所述，被告所為之辯解，應可採信。公訴人提供之證據
    ，本院既無法形成被告有罪之確切心證，自屬不能證明被告
    犯罪，依上開說明，應為被告無罪之諭知。
據上論斷，應依刑事訴訟法第452條、第301條第1 項前段，判決
如主文。
本案經檢察官李善植到庭執行職務
中    華    民    國    98    年    3     月    4     日
                  刑事第五庭  法  官  林慧英
以上正本證明與原本無異。
如不服本判決應於收受判決後10日內向本院提出上訴書狀，並應
敘述具體理由；其未敘述上訴理由者，應於上訴期間屆滿後20日
內向本院補提理由書（均須按他造當事人之人數附繕本）「切勿
逕送上級法院」。
                              書記官  廖碩薇
中    華    民    國    98    年    3     月    4     日


司法院資訊處製作；財團法人民間司法改革基金會備份。
